【裁判字號】    90,易,859
【裁判日期】    900620
【裁判案由】    偽造文書等
【裁判全文】
臺灣臺北地方法院刑事判決                            九十年度易字第八五九號
    公  訴  人  臺灣臺北地方法院檢察署檢察官
    被      告  乙○○
右列被告因偽造文書等案件，經檢察官聲請簡易判決處刑（九十年度偵字第二二一三
號），經本院受理後（受理案號：九十年度簡字第八二一號），認不宜以簡易判決處
刑而移由本院刑事庭審理，本院判決如左：
    主  文
乙○○連續行使變造國民身分證，足以生損害於公眾及他人，累犯，處有期徒刑肆月
，如易科罰金，以參佰元折算壹日。扣案變造之甲○○國民身分證上之「乙○○」照
片壹張沒收。
    事  實
一、乙○○曾於八十五年間因違反麻醉藥品管理條例案件，經本院以八十六年度易字
    第五一三三號判處有期徒刑六月，如易科罰金，以三百元折算一日，並接續執行
    而於民國八十七年五月二十六日執行完畢。詎其猶不知悔改，於九十年一月六日
    上午八時許，在台北市○○○路、長安東路口附近某處，拾獲甲○○遺失之國民
    身分證一張後，竟意圖為自己不法之所有，將上開拾得之國民身分證予以侵占入
    己。復於同日上午十時許，與某年籍姓名不詳綽號「阿華」之成年男子，共同基
    於變造身分證之犯意聯絡，由乙○○將該身分證連同自己之照片，交予綽號「阿
    華」之男子，再由「阿華」於不詳地點將乙○○之照片換貼於上開甲○○之身分
    證上，而變造國民身分證，足以生損害於甲○○及戶政機關對身分證核發管理之
    正確性。乙○○並於當日晚間八時許，連續三次持上開變造身分證在台北市○○
    路、辛亥路口之三家通訊行內，向店員行使變造之身分證表示欲申請行動電話，
    惟因所變造之身分證未蓋有大印而遭識破。嗣於同年一月九日下午四時三十六分
    許，經警在台北市○○區○○街一二一號前臨檢查獲，並當場扣得前揭變造之國
    民身分證一枚。
二、案經臺北市政府警察局信義分局報請臺灣臺北地方法院檢察署檢察官偵查起訴。
    理  由
一、右揭犯罪事實，業據被告坦承不諱，並經被害人甲○○指述甚詳，且有變造之國
    民身分證一枚扣案可佐，被告出於任意性之自白與事實相符，應堪採信，其犯行
    堪以認定。
二、查國民身分證屬於品行、能力、服務相類證書之一種，故核被告所為，係犯刑法
    第三百三十七條侵占罪、第二百十六條、第二百十二條之行使變造特種文書罪，
    其與綽號「阿華」之成年人間，就變造身分證部分，有犯意聯絡及行為分擔，皆
    為共同正犯，被告變造身分證後復持以行使，其變造之低度行為應為行使之高度
    行為所吸收，不另論罪。其先後多次行使變造身分證之犯行，時間緊接，所犯係
    構成要件相同之罪名，顯係基於概括犯意為之，應依連續犯規定以一罪論並加重
    其刑。又被告所犯上開侵占罪及行使變造特種文書罪間，有方法結果之牽連關係
    ，應依刑法第五十五條規定從一重之行使變造特種文書罪論處。查被告前因違反
    麻醉藥品管理條例案件，於八十七年五月二十六日執行完畢，其於刑之執行完畢
    後五年內再犯本件有期徒刑以上之罪，為累犯，應依刑法第四十七條規定，遞加
    重其刑。爰審酌被告犯後態度良好坦承犯行、惟拾得他人遺失之身分證後不僅不
    予歸還、反而予以變造而企圖以之作為犯罪工具等一切情狀，量處如主文所示之
    刑，以示懲儆。又九十年一月十日公佈修正後之刑法第四十一條第一項規定：「
    犯罪最重本刑為五年以下有期徒刑以下之刑之罪，而受六個月以下有期徒刑或拘
    役之宣告，因身體、教育、職業或家庭之關係或其他正當事由，執行顯有困難者
    ，得以一元以上三元以下折算一日，易科罰金。但確因不執行所宣告之刑，難收
    矯正之效，或難以維持法秩序者，不在此限。」，並於同月十二日生效，則被告
    行為後刑法第四十一條已修正生效，與修正前之同法第四十一條比較，以修正後
    之規定較有利於行為人，依刑法第二條第一項前段規定，仍應適用裁判時即修正
    後之刑法第四十一條第一項前段規定，就被告所宣告之刑，併予諭知易科罰金之
    折算標準。末查，扣案之變造甲○○身分證上被告陳崇光相片一張，為被告所有
    且供犯罪所用之物，應依刑法第三十八條第一項第二款規定沒收。
三、又起訴書之犯罪事實欄雖未記載被告連續行使變造身分證之犯罪事實，惟公訴人
    於證據並所犯法條欄中論罪科刑部分有論及刑法第二百十六條、二百十二條之行
    使變造特種文書罪，且公訴人於本院審理時亦補充此部份之犯罪事實（見本院九
    十年六月十五日審理筆錄），應認連續行使變造特種文書罪部分業經起訴，本院
    自應一併加以審理，附此敘明
據上論斷，應依刑事訴訟法第二百九十九條第一項前段、第四百五十二條，刑法第二
條第一項前段、五十六條、第二百十二條、第二百十六條、第三百三十七條、第四十
一條第一項前段、第四十七條、第五十五條、第三十八條第一項第二款，罰金罰鍰提
高標準條例第一條前段、第二條，判決如主文。
本案經檢察官馮成到庭執行職務
中    華    民    國      九十        年      六      月    二十        日
                                      臺灣臺北地方法院刑事第六庭
                                          法  官  蔡  如  琪
右正本證明與原本無異。
如不服本判決，應於判決送達後十日內，向本院提出上訴狀。
                                          書記官  黃  鈴  容
中    華    民    國      九十        年      六      月    二十一      日
附錄法條：
中華民國刑法第二百一十二條
 (偽造變造特種文書罪)
偽造、變造護照、旅券、免許證、特許證及關於品行、能力服務或其他相
類之證書、介紹書，足以生損害於公眾或他人者，處一年以下有期徒刑、
拘役或三百元以下罰金。
中華民國刑法第二百一十六條
 (行使偽造變造或登載不實之文書罪)
行使第二百十條至第二百十五條之文書者，依偽造、變造文書或登載不實
事項或使登載不實事項之規定處斷。
中華民國刑法第三百三十七條
 (侵占遺失物罪)
意圖為自己或第三人不法之所有，而侵占遺失物、漂流物或其他離本人所
持有之物者，處五百元以下罰金。


司法院資訊處製作；財團法人民間司法改革基金會備份。
